---
title: "국내 돼지고기 소비동향"
output: html_document
---

```{r setup, include=FALSE}
knitr::opts_chunk$set(echo = FALSE)
library(dplyr)
library(ggplot2)
library(tidyverse)
library(readxl)
library(treemapify)
library(ggmap)
library(gridExtra)
library(viridis)
library(plotly)

map <- get_map(location='south korea', zoom=7, maptype='roadmap', color='bw')
mocksim <- readxl::read_excel("mocksim.xlsx")
samsam <- readxl::read_excel("samsam.xlsx")
d1 <- readxl::read_excel("데이터.xlsx",sheet=1)
d2 <- readxl::read_excel("데이터.xlsx",sheet=2)
d3 <- readxl::read_excel("데이터.xlsx",sheet=3)
dp <- mocksim%>%
  filter(월=="8월")%>%
  filter(지역!="세종")
do <- samsam%>%
  filter(월=="8월")%>%
  filter(지역!="세종")
a <- mocksim%>%
  filter(월=="9월")%>%
  filter(지역!="세종")
b <- samsam%>%
  filter(월=="9월")%>%
  filter(지역!="세종")
c <- mocksim%>%
  filter(월=="10월")%>%
  filter(지역!="세종")
d <- samsam%>%
  filter(월=="10월")%>%
  filter(지역!="세종")
e <- mocksim%>%
  filter(월=="11월")%>%
  filter(지역!="세종")
f <- samsam%>%
  filter(월=="11월")%>%
  filter(지역!="세종")
```

돼지 1조는 강의 시간에 배웠던 ‘R 프로그래밍’을 이용하여 축산물 시각화 데이터를 만들어보고자 했다. 다른 국내 통계정보사이트에서는 배합사료 생산실적이나, 가축의 지역별 동향조사와 같은 농가 관련된 양돈 생산측면의 데이터는 비교적 많았는데 비해, 실제로 소비자들과 연관이 깊은 돼지고기 소비에 대한 시각적 데이터는 비교적 적다는 것을 알게 되었다.

과거 몇 년 전부터 현재의 돼지고기 소비 동향에 대해 조사해보았고 4개의 통계 자료를 통해 시각적 데이터화했다.

먼저 ‘연도별 국내 돼지고기 소비량’을 통해 국내의 돼지고기의 연간 소비량을 살펴보았고, ‘국내 가정 돼지고기 부위별 소비량’을 통해 가구당 1년 평균 소비량을 세분화했다. 특정한 선호부위의 강세가 국가별 수입량에 어떤 영향을 주었는 지에 대해 ‘국가별 부위별 수입량’으로 표현해보았다.

국내에서는 삼겹살과 목심에 소비가 집중되는 경향이 있는데, 이에 집중하여 지역별 소비되는 특정 부위의 가격 차이를 ‘지역별 목심, 삼겹살 가격’으로 분류하면서 돼지고기 국내 자급률과 특정 부위 수입량과 연관을 지어 인사이트를 정리해보았다.

### 연도별 국내 돼지고기 소비량

```{r}
ld <- d3%>%
  ggplot(aes(연도,소비량))+
  geom_line(group=1,color="#FFC8C8",size=2)+
  geom_point(color="#E84545",size=3)+
  labs(caption = "국가통계포털")+
  theme(
    panel.background = element_rect(fill="#FFE2E2"),
    plot.background = element_rect(fill="#F6F6F6")
  )
ggplotly(ld)
```

국내 돼지고기 소비량이 빠른 증가추세에 있다. 국민 소득 수준의 상승과 식육 소비량의 증가에 따라 돼지고기 소비량 또한 증가한 것이다. 몇 년 전부터 현재의 돼지고기 소비 동향에 대해 조사해보았다.
데이터를 살펴보면 2011년 209,158톤에서 2017년 약 351,535톤으로 약 1.5배 증가하였다.
이는 경제성장을 통한 국내 돼지고기 소비의 급격한 상승을 나타낸다.


### 부위별 수입량 {.tabset}

#### 삼겹살

```{r}
da <- d1%>%
  filter(부위=="삼겹살")
d1 %>%
  filter(부위=="삼겹살")%>%
  ggplot(aes(area=`수입량(톤)`,fill=나라))+
  geom_treemap()+
  geom_treemap_text(aes(label=나라), place = "centre")+
  geom_treemap_text(aes(label=`수입량(톤)`))+
  labs(title = "삽겹살",
       caption =paste("총 수입량은", sum(da$`수입량(톤)`), "톤 이다"))+
  scale_fill_brewer(palette = "Set3")
```

##### 2007-2008년 한국 육류 유통 수출협회


#### 목살

```{r}
db <- d1%>%
  filter(부위=="목살")
d1 %>%
  filter(부위=="목살")%>%
  ggplot(aes(area=`수입량(톤)`,fill=나라))+
  geom_treemap()+
  geom_treemap_text(aes(label=나라), place = "centre")+
  geom_treemap_text(aes(label=`수입량(톤)`))+
  labs(title = "목살",
       caption = paste("총 수입량은", sum(db$`수입량(톤)`), "톤 이다"))+
  scale_fill_brewer(palette = "Set3")

  
```

##### 2007-2008년 한국 육류 유통 수출협회



#### 앞다리/뒷다리

```{r}
dc <- d1%>%
  filter(부위=="앞다리/뒷다리")
d1 %>%
  filter(부위=="앞다리/뒷다리")%>%
  ggplot(aes(area=`수입량(톤)`,fill=나라))+
  geom_treemap()+
  geom_treemap_text(aes(label=나라), place = "centre")+
  geom_treemap_text(aes(label=`수입량(톤)`))+
  labs(title = "앞다리/뒷다리",
       caption =paste("총 수입량은", sum(dc$`수입량(톤)`), "톤 이다"))+
  scale_fill_brewer(palette = "Set3")


```

##### 2007-2008년 한국 육류 유통 수출협회



#### 갈비

```{r}
dd <- d1%>%
  filter(부위=="갈비")
d1 %>%
  filter(부위=="갈비")%>%
  ggplot(aes(area=`수입량(톤)`,fill=나라))+
  geom_treemap()+
  geom_treemap_text(aes(label=나라), place = "centre")+
  geom_treemap_text(aes(label=`수입량(톤)`))+
  labs(title = "갈비",
       caption = paste("총 수입량은", sum(dd$`수입량(톤)`), "톤 이다"))+
  scale_fill_brewer(palette = "Set3")

```

##### 2007-2008년 한국 육류 유통 수출협회


#### 등심/안심

```{r}
de <- d1%>%
  filter(부위=="등심/안심")
d1 %>%
  filter(부위=="등심/안심")%>%
  ggplot(aes(area=`수입량(톤)`,fill=나라))+
  geom_treemap()+
  geom_treemap_text(aes(label=나라), place = "centre")+
  geom_treemap_text(aes(label=`수입량(톤)`))+
  labs(title = "등심/안심",
       caption = paste("총 수입량은", sum(de$`수입량(톤)`), "톤 이다"))+
  scale_fill_brewer(palette = "Set3")


```

##### 2007-2008년 한국 육류 유통 수출협회


#### 기타

```{r}
dz <- d1%>%
  filter(부위=="기타")
d1 %>%
  filter(부위=="기타")%>%
  ggplot(aes(area=`수입량(톤)`,fill=나라))+
  geom_treemap()+
  geom_treemap_text(aes(label=나라), place = "centre")+
  geom_treemap_text(aes(label=`수입량(톤)`))+
  labs(title = "기타",
       caption = paste("총 수입량은", sum(dz$`수입량(톤)`), "톤 이다"))+
  scale_fill_brewer(palette = "Set3")

```



##### 2007-2008년 한국 육류 유통 수출협회



### 가정별 돼지고기 부위별 소비량

```{r}
d2%>%
  ggplot(aes(reorder(부위,-소비량),소비량))+
  geom_col(fill="#FB8072")+
  labs(x="부위",
       caption = "2009년 농촌진흥청 국립축산과학원")+
  theme(
    panel.background = element_rect(fill="#FFE2E2"),
    plot.background = element_rect(fill="#F6F6F6")
  )
```


위의 그래프를 보면 국내 가정을 기준으로 삼겹살과 목살의 소비량이 가장 큰 것을 볼 수 있다. 
또한, 다른 나라로부터 수입하는 돼지고기의 부위 또한 삼겹살과 목살이 압도적으로 많은 부분을 차지하고 있음을 알 수 있다. 

삼겹살은 다른 부위에 비해 지방이 많고 짙은 맛이 난다. 목살은 여러 근육과 지방층으로 구성되어 풍미가 좋고 육질이 부드럽다. 
삼겹살은 다른 나라에 비해 국내 소비량이 높은 부위로 이는 우리나라의 구워먹는 고기 문화의 발달이 원인으로 예상된다. 


 

### 지역별 돼지고기 가격 {.tabset}


#### 8월


```{r}
p7 <- ggmap(map) + geom_label(data=do,aes(lon,lat,label=가격),size=2.5)+
  labs(caption="100g/원 축산물품질평가원",
       title="삼겹살")

p8 <- ggmap(map) + geom_label(data=dp,aes(lon,lat,label=가격),size=2.5)+
  labs(caption="100g/원 축산물품질평가원",
       title="목살")

grid.arrange(p7, p8, nrow = 1)

```


#### 9월


```{r}
p9 <- ggmap(map) + geom_label(data=b,aes(lon,lat,label=가격),size=2.5)+
  labs(caption="100g/원 축산물품질평가원",
       title="삼겹살")

p10 <- ggmap(map) + geom_label(data=a,aes(lon,lat,label=가격),size=2.5)+
  labs(caption="100g/원 축산물품질평가원",
       title="목살")

grid.arrange(p9, p10, nrow = 1)

```


#### 10월


```{r}
p11 <- ggmap(map) + geom_label(data=d,aes(lon,lat,label=가격),size=2.5)+
  labs(caption="100g/원 축산물품질평가원",
       title="삼겹살")

p12 <- ggmap(map) + geom_label(data=c,aes(lon,lat,label=가격),size=2.5)+
  labs(caption="100g/원 축산물품질평가원",
       title="목살")

grid.arrange(p11, p12, nrow = 1)

```


#### 11월


```{r}
p13 <- ggmap(map) + geom_label(data=f,aes(lon,lat,label=가격),size=2.5)+
  labs(caption="100g/원 축산물품질평가원",
       title="삼겹살")

p14 <- ggmap(map) + geom_label(data=e,aes(lon,lat,label=가격),size=2.5)+
  labs(caption="100g/원 축산물품질평가원",
       title="목살")

grid.arrange(p13, p14, nrow = 1)

```



우리나라 지도에 나타낸 지역별 돼지고기 가격을 살펴보면 알 수 있듯이 경기북부, 강원지방, 영남지방과 같은 축산농가가 몰려있거나 비교적 농촌에 가까운 지역은 돈가가 낮게 형성되는 것을 알 수 있다. 비교적 많은 공급량에 수요량이 적은 것이 요인이라 생각한다. 또한 제주지역은 예외적으로 높은 가격의 돈가가 형성되어있는데 제주지역의 특성 상 관광도시라는 점과 흑돼지라는 고급육으로 인해 높은 가격을 형성하는 것으로 보인다.

8월부터 10월까지는 비교적 일정한 가격을 유지하고 있지만 최근 9월 중순부터 10월 말까지 문제였던 ‘아프리카돼지열병(ASF)”의 영향으로 공급이 일시 정지되었다가 한꺼번에 유통이 퍼지면서 공급량이 급격히 상승하게 되었고 돈가가 하락하는 경향을 보였다. 또한 소비자의 건강한 축산물에 대한 염려와 더불어 수요량도 감소하게 되어 11월달은 전체적으로 삼겹살과 목살의 가격도 낮게 형성되었다.


삼겹살과 목살의 수요가 점점 커짐에 따라 가격 또한 상승하고 있으며 구제역이나 최근에 발생한 아프리카 돼지 열병 사태는 돼지고기 가격의 불안정을 불러왔다. 이로 인한 가격의 급격한 상승이 이루어 졌다.
국내 돼지고기 소비량이 크게 증가한 이후 국내 생산량으로만은 수요량을 충족시킬 수 없어졌다. 돼지고기의 수입량이 폭발적으로 증가함에 따라 국내 돼지고기 수급률은 감소했다.

국내 돼지고기의 소비 동향을 조사해봤다. 부위별로도 선호도의 차이를 보이고, 이에 따라 가격 차이도 나타난다. 이에 더 나아가 삼겹살과 목살의 최근 4개월간 월별 가격비교를 지역별로 조사하여 분류해보았다. 분석을 통해 알 수 있었던 점은 도심과 농촌 별로 돼지고기 가격이 나뉜다는 것, 또한 시기별로 돼지고기 가격의 변이를 보인다는 것을 알게 되었다.

### 돼지고기 소비동향으로 알아본 부위별 선호도

국내 돼지고기의 소비량의 빠른 증가는 급격한 경제발전과 연관이 깊다. 10년도 되지않은 시간에 돼지고기 소비량이 1.5배 이상 상승하였지만 이에 비해 공급량의 상승은 비교적 완만한 폭을 이룬다. 이러한 공급과 소비의 차이를 채우기 위해서 돼지고기 국내 자급을 줄이면서 수입으로 공급량을 맞췄다.

각 국의 여러 부위별 수입량을 보며 다양한 부위가 어느 국가에서 얼마나 수입되는 지 직관적으로 확인할 수 있었다. 우리나라의 경우는 특히, 부위별 수입량의 순위를 정하면 삼겹살, 목살, 앞다리/뒷다리, 갈비, 등심/안심 순이란 것을 알 수 있었다. 특히 삼겹살과 목살이 차지하는 비중이 매우 높다는 것을 알 수 있다.

실제로 가정별 돼지고기 부위별 소비량을 조사해보았을 때도 삼겹살과 목살의 소비량이 월등히 많았고, 이를 미루어 보았을 때. 돼지고기 소비량의 상당한 부분이 삼겹살과 목살의 소비가 차지하고 있다는 것을 알게 되었다. 소비량을 결정하는 다양한 요인들 중에서 지역별, 시기별 요인을 살펴보기 위해서 우리나라 지도를 이용해서 가격 변이요인을 살펴볼 수 있었다.

돼지고기 소비에 관한 통계 데이터를 조사해보고 시각적인 자료를 만들어보았다. 만들면서 직관적인 접근의 중요성에 대해 알 수 있었다. 간단한 표, 또는 글로 적혀있는 데이터를 보고 어떠한 인사이트를 떠올리는 것과 정리 및 분류를 통해 인사이트를 만들어내는 것은 확연한 차이가 있다는 것을 배웠다.